【裁判字號】    97,易,179
【裁判日期】    970529
【裁判案由】    詐欺
【裁判全文】
臺灣臺北地方法院刑事判決               97年度易字第179號
    公  訴  人  臺灣臺北地方法院檢察署檢察官
    被      告  戊○○
上列被告因詐欺案件，經檢察官提起公訴（臺灣臺北地方法院檢
察署九十六年度偵字第二○七三一號）及移送併辦（臺灣臺北地
方法院檢察署九十六年度偵字第二四四六○、二六三七五號，臺
灣彰化地方法院檢察署九十七年度偵字第七八二號），因被告於
準備程序中就犯罪事實為有罪陳述，經合議庭裁定依簡式審判程
序審理，本院判決如下：
    主  文
戊○○幫助意圖為自己不法之所有，以詐術使人將本人之物交付
，處有欺徒刑肆月，如易科罰金，以新臺幣壹仟元折算壹日。
    事  實
一、戊○○於預見提供自己帳戶予不明人士使用，將可能幫助他
    人從事詐欺犯罪之情形下，仍基於縱有人以其帳戶實施詐欺
    犯罪亦不違背其本意之未必故意，於民國九十六年八月初某
    日，透過朋友介紹而認識真實姓名年籍不詳自稱「小趙」之
    成年男子，應該男子要求，而以新台幣（下同）共一萬五千
    元之代價，將其國泰世華商業銀行東門分行帳號「0000
    00000000」號、臺灣郵政股份有限公司臺北郵局「
    00000000000000」號、臺北富邦商業銀行仁
    愛分行「000000000000」號等帳戶之存摺、提
    款卡及密碼，一次交付提供予該男子，嗣該男子基於意圖為
    自己不法之所有之詐欺犯意，(一)於九十六年八月六日，打電
    話向己○○自稱是苗栗監理站，稱賴女有一輛ＡＫ－一四五
    八號自用小客車有違規情事，賴女稱名下並無此車號後，復
    稱賴女可能遭人冒用身分，須凍結財產，要賴女將帳戶內存
    款匯至戊○○上開臺北富邦商業銀行仁愛分行帳戶，致己○○陷於錯誤，匯款二筆共計四十三萬九千三百十元至該帳戶
    ；(二)於九十六年八月十日，打電話向甲○○自稱是楊科長，
    稱徐女之郵局帳戶有問題，要徐女將帳戶內存款匯至戊○○
    上開臺灣郵政股份有限公司臺北郵局帳戶，致甲○○陷於錯
    誤，匯款十九萬六千元至該帳戶；(三)於九十六年八月十一日
    ，打電話向丙○○自稱是網拍賣家「ｂａｒｂｉｅｂａｇｅ
    ｌ」，稱黃女前在網路拍賣以約定轉帳方式付款，要黃女至
    提款機前依指示操作始得取消約定轉帳，致丙○○陷於錯誤
    而依指示操作，匯款九千三百三十八元至戊○○上開國泰世
    華商業銀行東門分行帳戶；(四)於九十六年八月十一日，打電
    話向乙○○自稱是網拍賣家「土豆小舖」，稱張女前在網路
    拍賣以約定轉帳方式付款，要張女至提款機前依指示操作始
    得取消約定轉帳，致乙○○陷於錯誤而依指示操作，匯款一
    萬零三百四十五元至戊○○上開國泰世華商業銀行東門分行
    帳戶；(五)於九十六年八月十一日，打電話向丁○○自稱是網
    拍賣家「土豆小舖」，稱葉女前在網路拍賣以約定轉帳方式
    付款，要張女至提款機前依指示操作始得取消約定轉帳，致
    丁○○陷於錯誤而依指示操作，匯款一萬七千五百五十六元
    至戊○○上開國泰世華商業銀行東門分行帳戶。
二、案經臺北市政府警察局中正第一分局報告臺灣臺北地方法院
    檢察署檢察官偵查起訴，及經臺灣臺北地方法院檢察署檢察
    官、臺灣彰化地方法院檢察署檢察官移送併辦。
    理  由
一、上揭事實，業據被告戊○○於審理中坦承不諱（見本院九十
    七年五月十五日審理筆錄），且經證人即被害人己○○、甲○○、丙○○、乙○○、丁○○於警詢中證述綦詳，並有被
    告之國泰世華商業銀行東門分行帳號「000000000
    000」號、臺灣郵政股份有限公司臺北郵局「00000
    000000000」號、臺北富邦商業銀行仁愛分行「0
    00000000000」號帳戶之開戶資料及歷史交易明
    細表，暨被害人之匯款申請書、郵政國內匯款執據、自動櫃
    員機交易明細表等件附卷可稽，足認被告於審理中出於任意
    性之自白，與事實相符而堪採信；又查金融存款帳戶，事關
    存戶個人財產權益之保障，與帳戶之存摺、提款卡、密碼相
    結合，專屬性、私密性更形提高，除非本人或與本人具密切
    之關係者，難認有何理由可自由使用，一般人亦均有應妥善
    保管上開物件，防止被他人冒用之認知，且近來詐欺犯案猖
    獗，每利用人頭帳戶作為犯罪工具，若任意提供帳戶資料予
    不明人士使用，將有遭他人作為詐欺犯罪時，非正當資金進
    出之不法用途，此情當為具有社會生活經驗之成年人所得認
    識，被告任意交付帳戶資料予不明人士，其有容認所交付帳
    戶供他人作為詐欺犯罪時使用之未必故意，亦甚灼然。本件
    犯罪事證明確，應依法論科。
二、按刑法上之幫助犯，係對於犯罪與正犯有共同之認識，而以
    幫助之意思，對於正犯資以助力，而未參與實施犯罪之行為
    者而言（最高法院八十八年度臺上字第一二七○號判決意旨
    參照），本件被告提供帳戶供他人使用，為他人之詐欺犯行
    提供助力，惟尚查無被告有以自己實施詐欺犯罪之意思，而
    與他人為詐欺犯罪之犯意聯絡，或被告有直接參與詐欺犯罪
    構成要件行為分擔之情事，應認被告僅構成幫助犯，是核被
    告戊○○所為，係犯刑法第三十條第一項、第三百三十九條
    第一項之幫助詐欺取財罪。被告為幫助犯，爰依刑法第三十
    條第二項規定，依正犯之刑減輕之。本案檢察官起訴書之犯
    罪事實欄記載被告交付上開三帳戶同時，亦交付上海商業銀
    行帳號「00000000000000」號帳戶之存摺、
    提款卡及密碼予「小趙」，惟未記載此帳戶有何作為犯罪使
    用之事實，被告交付此帳戶部分應未構成幫助詐欺取財犯行
    ；臺灣臺北地方法院檢察署九十六年度偵字第二四四六○、
    二六三七五號，及臺灣彰化地方法院檢察署九十七年度偵字
    第七八二號移送併辦案件，與本件已起訴之案件為事實上同
    一案件，本院自應併予審究，均附此敘明。爰審酌被告提供
    帳戶供他人作犯罪使用，影響社會正常交易安全，增加被害
    人尋求救濟之困難，並使犯罪之追查趨於複雜，實無可取，
    惟念其於犯罪後坦承犯行不諱，表示悔意，暨被告犯罪之動
    機、目的、手段、生活狀況、品行、智識程度、犯罪所生之
    危害等一切情狀，量處如主文所示之刑，並諭知易科罰金之
    折算標準，以資懲戒。
據上論斷，應依刑事訴訟法第二百七十三條之一第一項、第二百
九十九條第一項前段，刑法第三十條、第三百三十九條第一項、
第四十一條第一項前段，刑法施行法第一條之一，判決如主文。
本案經檢察官鄧巧羚到庭執行職務
中    華    民    國  九十七  年  五    月  二十九    日
                      刑事第八庭  法  官  孫  曉  青
上正本證明與原本無異。
如不服本判決應於送達後十日內向本院提出上訴狀。
                                  書記官  郭  錦  賢
中    華    民    國  九十七  年  五    月  二十九    日
附錄本案論罪科刑法條全文
中華民國刑法第三百三十九條
意圖為自己或第三人不法之所有，以詐術使人將本人或第三人之
物交付者，處五年以下有期徒刑、拘役或科或併科一千元以下罰
金。
以前項方法得財產上不法之利益或使第三人得之者，亦同。
前二項之未遂犯罰之。


司法院資訊處製作；財團法人民間司法改革基金會備份。
